【裁判字號】    89,自,3
【裁判日期】    890223
【裁判案由】    妨害自由
【裁判全文】
臺灣彰化地方法院刑事判決                              八十九年度自字第三號
    自  訴  人  丙○○
    被      告  甲○○
    選任辯護人  劉嘉堯律師
                何志揚律師
右列被告因妨害自由案件，經自訴人提起自訴，本院判決如左：
    主  文
甲○○無罪。
    理  由
一、自訴意旨略以：被告甲○○於民國八十八年九月二十三日下午三時許，夥同訴外
    人乙○○（另案審理中）藉口拍攝火災現場為由（乙○○之父黃阿爐承租自訴人
    丙○○位於彰化市○○街一０八號之廠房發生火災），未經建物所有人丙○○同
    意，由訴外人乙○○騎乘機車後載被告甲○○強行拉開鐵門，侵入自訴人丙○○
    位於彰化市○○街一０八號圍繞土地及建物內，經自訴人丙○○勸其離去，竟仍
    滯留不走，嚴重影響自訴人丙○○之居住安寧，被告之犯行業經訴外人乙○○於
    另案中供述在卷，並有証人戊○○、己○○及葉和順在場可証，因認被告前開所
    為涉犯刑法第三百零六條第一項之侵入住宅罪嫌云云。
二、按犯罪事實應依証據認定之，無証據不得推定其犯罪事實；又不能証明被告犯罪
    者，應諭知無罪之判決，刑事訴訟法第一百五十四條、第三百零一條第一項前段
    分別定有明文。次按，事實之認定，應憑証據，如未能發現相當証據，或証據不
    足以証明，自不能以推測或擬制之方法以為裁判基礎；又認定不利於被告之事實
    ，須依積極証據，苟積極証據不足為不利於被告事實之認定時，即應為有利於被
    告之認定，更不必有何有利之証據。又告訴人之告訴，係以使被告受刑事訴追為
    目的，是其陳述是否與事實相符，仍應調查其他証據以資審認（（最高法院三十
    年上字第八一六號、四十年臺上字第八六號、五十二年台上字第一三００號判例
    參照）。且刑法第三百零六條之無故侵入住宅罪，係指無正當理由而言，所謂正
    當理由，即在道義上或習慣上之理由而不背於公序良俗者皆屬之，先予敘明。
三、訊據被告固坦承於前開時間曾與訴外人乙○○進入系爭處所，惟堅決否認涉有侵
    入住宅之犯行，辯稱當日係因訴外人乙○○經自訴人通知，欲至其父黃阿爐承租
    發生火災之現場採証，並搬移物品而邀伊陪同前往，到場時該處大門未關，且原
    廠房地點有怪手及大卡車作業中，乙○○因在場照相搜証與自訴人發生口角，伊
    欲前往勸架，經自訴人告知事情與伊無關，要求離去時，伊隨即退出門外，並未
    無故侵入住宅及附連圍繞土地之犯行等語。經查，自訴人所指被告及訴外人乙○○侵入之系爭處所，當時有卡車作業拆除及運送火災之廢棄物，有被告所提相片
    在卷可稽，並經自訴人坦承在卷，再參以自訴人於另案中（八十八年度自字第一
    二二號，八十八年十二月三十日訊問筆錄）供稱之，鐵門因馬達壞了，改手動，
    門未鎖等語，按之常理，該處電動馬達已損壞，且自訴人既雇用怪手正拆除毀損
    物品，及大卡車運送廢棄物，故現場應非如自訴人所述之大門緊閉，否則車輛如
    何進出？再參以自訴人曾寄發存証信函要求訴外人黃阿爐即乙○○之父「於一個
    星期內將置於現場之燒毀物載走，否則即將僱工清除」，此有被告提出之自訴人
    委託律師於八十八年九月九日寄發之存証信函影本在卷可稽，又証人乙○○於本
    院亦証稱，當日係丙○○打電話通知，該處要清理，要求至現場搬運其所有之物
    品，伊為搜証及搬運物品乃要求被告陪同至現場，當時門未關，且有大卡車在清
    理現場，伊拍照時，引起自訴人不滿，自訴人要求被告離去，被告隨即退至門外
    等語，均與被告供述相符，且按之常理，若非自訴人通知租用其廠房之乙○○等
    人到場，乙○○豈可能知悉當日有被告僱用之卡車於該處清理現場，而前往搜証
    ？故乙○○與被告前開供述應堪信為實在，自訴人雖否認通知訴外人乙○○等到
    場，惟參以前開存証信函及當日僱工清理現場等情，自訴人前揭供述與實情尚有
    不符之處，則被告既係受乙○○之邀，陪同至其父黃阿爐所承租廠房搜証，顯然
    依習慣上之理由，被告等進入前開處所係屬有正當之理由，而乙○○又係經自訴
    人通知至現場，則其進入該處並非無故甚明，當不能以事後雙方發生爭執，即認
    被告等人進入前開處所係無故侵入住宅甚明，此再參以被告所提出之相片，自訴
    人亦確在場，且依相片所示之自訴人當時在場之情形，應無不許被告等入內或要
    求其等退去之情形甚明，故被告前開所辯堪信為實在，至証人丁○○雖証稱當日
    自訴人家中大門係關上，而被告與另一人（即乙○○）騎機車至房子後面，被告
    之友人拿相機拍照，經自訴人叫其出去，被告停留十多分鐘後方出去，惟自訴人
    於八十八年度自字第一二二號案件（八十八年十二月三十日訊問筆錄）中供稱被
告等人進入時無人在場，係狗吠叫聲伊才前往查看等語，及証人丁○○結稱伊當
    時係於屋內，並未至現場等語，故系爭處所發生何事，顯非於屋內之証人丁○○
    所知悉，其証述尚無法為被告不利之認定甚明，至証人戊○○及己○○當時均未
    在場，業據証人丁○○証述在卷，亦核與証人戊○○証稱之事故發生時伊並未在
    場，伊於當日四時許到場時，被告與乙○○均未在場等語，及証人己○○（自訴
    人之岳父）亦証稱事故發生當時伊並未在場，當日四時許到場時被告係在外面等
    語，顯然前開証詞均無法作為被告不利之認定甚明，故自訴人前開指述尚難採信
    ，此外自訴人復未能提出其他積極証據，以資証明被告涉有其指述之犯行，尚不
    得單以其指述，即認被告涉有前開犯行甚明，核之前揭所述，被告犯罪不能証明
    ，自應為其無罪之諭知。
據上論斷，應依刑事訴訟法第三百四十三條、第三百零一條第一項，判決如主文。
中      華      民      國      八十九      年    二    月    二十三    日
                                        台灣彰化地方法院刑事第二庭
                                            法      官  王  紋  瑩
右正本證明與原本無異。
如不服本判決，應於判決送達後十日內向本院提出上訴狀( 須附繕本 )。
告訴人或被害人對於判決如有不服具備理由請求檢察官上訴者，其上訴期間之計算係
以檢察官收受判決正本之日期為準。
                                            法院書記官  鄭  秀  鑾
中      華      民      國    八十九    年    二      月      二十五    日


司法院資訊處製作；財團法人民間司法改革基金會備份。
